---
title: "Proyecto 5to modulo"
author: "Teddy Horacio Alvarez Zarate"
date: "2023-09-18"
output: github_document
---

```{r }
library(tidyverse)
library(readxl)
setwd("~/Experto en ciencia de datos/Modulo 5/Bases de datos")
bancos <- read_excel("indicadores.xlsx")

```

## Seleccionando los indicadores "Activos productivos/total activos", "Morosidad cartera total", "Gastos de operacion/Margen financiero", "Rentabilidad del ejercicio/activo promedio" y "Fondos disponibles/total depositos corto plazo"


```{r }
bancos1 <- bancos%>%filter(`NOMBRE DEL INDICADOR`=="ACTIVOS PRODUCTIVOS / TOTAL ACTIVOS"|`NOMBRE DEL INDICADOR`=="MOROSIDAD DE LA CARTERA TOTAL"|`NOMBRE DEL INDICADOR`=="GASTOS DE OPERACION  / MARGEN FINANCIERO"|`NOMBRE DEL INDICADOR`=="RESULTADOS DEL EJERCICIO / ACTIVO PROMEDIO"|`NOMBRE DEL INDICADOR`=="FONDOS DISPONIBLES / TOTAL DEPOSITOS A CORTO PLAZO")

bancos1 <- bancos1%>%
select(-(`TOTAL BANCOS PRIVADOS`))

bancos1 <- bancos1%>%
gather(`BP GUAYAQUIL`: `BANCOS PRIVADOS DE MICROEMPRESA`, key = "BANCOS", value = "valores")%>%
spread(key = "NOMBRE DEL INDICADOR", value = "valores")

```

## Construya un cluster jerarquico. Grafique y comente su composición, usando al menos 2 distancias y dos métodos de clasificación


```{r }
nombres <- bancos1$BANCOS

base <- as.data.frame(scale(bancos1[,-1]))

row.names(base)<- nombres

cluster <- hclust(dist(base, method = "euclidean"), method = "ward.D")

plot(cluster)

plot(cluster, hang = -0.01, cex=0.8)

cluster2 <- hclust(dist(base, method = "euclidean"), method = "average")

plot(cluster2, hang = -0.01, cex=0.8)

par(mfrow=c(1,2))

plot(cluster, hang = -0.01, cex=0.8);plot(cluster2, hang = -0.01, cex=0.8)

```

### Comparando los dos Gráficos, en el caso de los bancos “Bancos Privados de vivienda”, “Banco Litoral” y “BP Vision Fund de Ecuador” aparecen solos en ambos gráficos, en cambio que “BP Capital” aparece unido a “Bancos Privados de Vivienda” en el grafico izquierdo, en el grafico derecho aparece solo. Sobre el numero de Clusters, en el grafico izquierdo, aparecen 4 clusters y en el grafico izquierdo aparecen 6 clusters 
   

## Determinando a que distancian se encuentran los elementos entre si, y a que grupos pertenecen los elementos y realizando cortes

```{r }
distancia <- dist(base, method = "euclidean")

cluster$merge

cutree(cluster, k=4)

plot(cluster, hang = -0.01, cex=0.8)

grupos <- as.data.frame(cutree(cluster, k=4))

library(cluster)

ncluster <- diana(base, metric = "euclidean")

par(mfrow=c(1,2))

plot(ncluster)

library(devtools)

library(factoextra)

library(fpc)

library(cluster)

cluster1 <- hcut(base, k=4, stand = TRUE, hc_metric = "euclidean", hc_method = "ward.D")

fviz_dend(cluster1, rect = TRUE, cex=0.5, k_colors = c("blue", "red", "orange", "brown"))

```

## Construya un cluster no jerarquico. Determine el número óptimo de clusters, grafique y comente

```{r }
cnj <- kmeans(base,4)
cnj
cnj$centers
aggregate(base, by=list(cnj$cluster), FUN = mean)
fviz_cluster(cnj, data = base)

```

### Determinando el numero optimo de clusters

```{r }
library(NbClust)

clusteroptimo <- NbClust(base, distance = "euclidean", min.nc = 4,
                         max.nc = 6, method = "ward.D", index="all")
```

### De acuerdo al calculo del numero optimo de clusters, este debe ser de 5 lo cual difiere en 1 con el calculo de cluster por el metodo de cluster jerarquico
